臺灣臺北地方法院民事判決　九十三年度仲訴字第六號
　　原　　　告　　國光生物科技股份有限公司
　　法定代理人　　乙○○
　　訴訟代理人　　蔣志明律師
　　複　代理人　　楊榮富律師
　　被　　　告　　財團法人中華顧問工程司
　　法定代理人　　甲○○
　　訴訟代理人　　劉陽明律師
　　訴訟代理人　　陳璧秋律師
右當事人間請求撤銷仲裁判斷事件，本院判決如左：
    主      文
原告之訴駁回。
訴訟費用由原告負擔。
    事實及理由
一、原告起訴主張：被告前就兩造所訂國光生物科技廠新建工程契約書所生糾紛，向
    中華民國仲裁協會台中辦事處提出仲裁申請，經該會於民國九十三年十月七日以
    九十三年度仲中聲和字第九號中間判斷書判斷准予仲裁，該中間判斷所持理由無
    非為上開契約第十九條第二款已約定「本契約之爭議，如未能協調解決時，得由
    雙方同意後，提付仲裁，依仲裁法以仲裁方式處理，並以台中市為仲裁處所」，
    且兩造於九十二年十月十四日舉行之會議，已同意將仲裁列入解決結算爭執之方
    法，故認兩造間存有仲裁協議。惟前開會議乃原告應被告要求所召開，兩造及第
    三人中宇環保工程股份有限公司（下稱中宇公司）之代表人均未出席，且會中僅
    就已施作部分之結算程序、後續施作之協商此二議題提出意見交換，其中第一項
    議題僅止於結算程序如何安排，而未達到結算結果；第二項議題則須待原告提出
    後續具體建廠之需求，由被告及中宇公司於一定期間內提出報價，始得展開後續
    議約及議價程序，並非當日即簽訂新約。準此，當日所舉行之會議，應僅屬幕僚
    前置作業會前會之性質，此觀當日會議記錄記載「92年月日由國光召開總結
    會議，並將會議結論陳報三方高層裁示」甚明。因之，會議記錄所載結算、交付
    仲裁或納入後續施作新約執行，僅屬建議性質，是否執行尚待三方高層裁示，若
    三方高層均裁示交付仲裁，始得認有仲裁協議。又公司之經理人依公司法第八條
    第二項規定須在執行職務範圍內始得認為公司之負責人，而原告是一生物科技公
    司，是否交付仲裁並非原告公司之職務，故原告之總經理林文理縱在交付仲裁建
    議案之會議記錄上簽名，亦難對原告公司產生拘束力。綜據上述，本件兩造間並
    無任何仲裁協議存在，仲裁協會未詳加斟酌，遽為准許仲裁之中間判斷，原告自
    得訴請撤銷等語。並聲明：中華民國仲裁協會於九十三年十月七日所為九十三年
    度仲中聲和字第九號仲裁判斷，應予撤銷。
二、被告則以：(一)程序部分：依照目前實務見解，仲裁之中間判斷不得作為撤銷之訴
    之對象，而不具備受實體判決之資格，原告之訴顯欠缺權利保護要件，法院應逕
    以判決駁回之。(二)實體部分：依九十二年十月十四日會議記錄所載「92年月
    日由國光召開總結會議，並將會議結論陳報三方高層裁示：就此結算、交付仲裁
    或納入後續施作新約執行」，足見當日參與協商之三方均同意關於前述工程契約
    之爭議，其解決方案為：(1)審查通過→就此結算，原告應即付款。(2)審查未通過
    或不予審查（即原告不同意付款）→交付仲裁。(3)審查通過但暫不予付款→納入
    後續施作新約執行，三者選擇其一。原告事後既拒絕依被告提報之費用付款，即
    表示原告選擇前述(2)審查不通過之方案，則被告依會議結論提起仲裁申請，仲裁
    協會因此准予仲裁，於法均無不合等語資為抗辯。並答辯聲明：原告之訴駁回。
三、按原告之訴，依其所訴之事實，在法律上顯無理由者，法院得不經言詞辯論，逕
    以判決駁回之，民事訴訟法第二百四十九條第二項定有明文。所謂依其所訴之事
    實，在法律上顯無理由，係指依訴狀所載，其無理由從形式上觀察，無庸調查，
    已可認定者而言。又原告之權利保護要件是否具備，應以言詞辯論終結時之狀態
    定之。倘至言詞辯論終結時不備該項要件，法院即應為原告敗訴之判決（最高法
    院六十七年台上字第一○二○號判例意旨參照）。準此，若自原告起訴狀所載形
    式上觀察，已可認定原告之訴欠缺權利保護要件，且該欠缺係不能補正，法院自
    得不經言詞辯論，逕以判決駁回原告之訴。
四、次按仲裁判斷之種類，可分為「中間判斷」與「終局判斷」，仲裁法第四十條撤
    銷仲裁判斷之訴，雖無明文僅限於終局判斷始得提起，惟「仲裁人之判斷，於當
    事人間，與法院之確定判決，有同一效力」、「法院關於仲裁事件之程序，除本
    法另有規定外，適用非訟事件法，非訟事件法未規定者，準用民事訴訟法」，仲
    裁法第三十七條第一項、第五十二條分別定有明文。又民事訴訟法第三百八十三
    條第一項前段規定：「各種獨立之攻擊、防禦方法，達於可為裁判之程度者，法
    院得為中間判決」，而當事人對此中間判決不能獨立提起上訴，應俟將來對於終
    局判決提起上訴時，併受上訴法院之審判（最高法院二十八年上字第二四○七號
    判例意旨參照）。是以，中間判決不會單獨確定，而係隨終局判決一同確定。仲
    裁法既明文準用民事訴訟法之規定，依上開旨趣，仲裁法第三十七條第一項所謂
    與法院之確定判決有同一效力之仲裁判斷，自應限於終局判斷，而不包括中間判
    斷，且同法第四十條撤銷仲裁判斷之訴，亦應為相同之解釋，否則同一法律內之
    相同用語，卻代表不同之意思，顯然違背法律適用明確性、一致性之原則。
五、綜上所述，本件原告起訴請求撤銷者，係仲裁判斷之中間判斷，依上開說明，並
    非得為撤銷之訴之對象，而不具備得受實體判決之一般資格，原告之訴自起訴狀
    所載形式上觀察即可認定欠缺權利保護要件，且該欠缺不能補正，其訴顯無理由
    ，爰不經言詞辯論，逕予判決駁回。
六、據上論結，原告之訴為無理由，依民事訴訟法第二百四十九條第二項、第七十八
    條，判決如主文。
中　　　華　　　民　　　國　　九十四　　年　　　四　　　月　　 十九　　 日
　　　　　　　　　　　　　　　　　臺灣臺中地方法院民事第四庭
~B審判長法  官  洪碧雀
~B      法  官  陳添喜
~B      法  官  羅智文
正本係照原本作成
如對本判決上訴，須於判決送達後廿日內向本院提出上訴狀
中　　　華　　　民　　　國　　九十四　　年　　　四　　　月　　  十九　　日
~B　　　書記官
